臺灣臺北地方法院民事判決　　　　　　 100年度訴字第1859號
原　　　告　江成業
訴訟代理人　江政鋐
被　　　告　林哲豪
兼　上一人
法定代理人　曾素真
　　　　　　林頤容
上三人共同
訴訟代理人　林明正律師
複　代理人　周明添律師
　　　　　　范嘉紋律師
上列當事人間請求損害賠償事件，本院於民國一百年十二月十四
日言詞辯論終結，判決如下：
    主  文
被告應連帶給付原告新台幣肆拾貳萬伍仟佰壹拾伍元，及自民
國一百年三月十日起至清償日止，按年息百分之五計算之利息。
原告其餘之訴駁回。
訴訟費用新台幣肆仟陸佰拾元由被告連帶負擔，其餘由原告負
擔。
本判決第一項於原告以新台幣壹拾肆萬貳仟元為被告供擔保後，
得假執行；但被告以新台幣肆拾貳萬伍仟佰壹拾伍元為原告預
供擔保，得免為假執行。
原告其餘假執行之聲請駁回。
    事實及理由
一、按訴狀送達後，原告不得將原訴變更或追加他訴，但擴張或
    減縮應受判決事項之聲明、不甚礙被告之防禦及訴訟之終結
    者，不在此限，民事訴訟法第二百五十五條第一項第三款、
    第七款定有明文。本件原告起訴時請求被告應賠償原告新台
    幣（下同）一百十萬九千四百七十六元，嗣於民國一百年八
    月二十五日及同年十一月三十日以民事補充理由(一)狀及辯論
    意旨狀最後變更訴之聲明為，被告應連帶給付原告上開金額
    ，及自起訴狀繕本送達被告翌日起至清償日止，按年息百分
    之五計算之利息，核屬擴張應受判決事項之聲明，並不甚礙
    被告之防禦及訴訟之終結，參諸前揭規定，應予准許。
二、原告起訴主張：被告林哲豪為未滿二十歲之限制行為能力人
    ，於九十九年三月二日十四時許，駕駛車牌號碼三一五－Ｂ
    ＭＴ普通重型機車，沿台北市○○○路由南往北方向行駛，
    行經該路二段十五號前，因無照駕駛且超速行駛，而撞擊自
    南海路東往西方向行走之原告，致原告受有頭部外傷合併腦
    出血、水腦症及左肩挫傷，原告於事發時將屆八十一歲，本
    為健康且可自由行動，因被告過失行為致臥病多時，經長期
    復健仍無法恢復，生活無法自理，需僱用看護人員照料，至
    今已花費醫療費用一萬一千二百六十七萬元、看護費用五十
    五萬零五百五十八元，並因被告行為致原告身心痛苦異常，
    受有非財產上精神損害五十四萬七千六百五十一元，總計受
    有損害一百十萬九千四百七十六元，被告林頤容為被告林哲
    豪之父，被告曾素真為被告林哲豪之母，均為被告林哲豪之
    法定代理人，應與被告林哲豪連帶負損害賠償責任，爰依侵
    權行為損害賠償之法律關係提起本訴，並聲明：被告應連帶
    給付原告一百十萬九千四百七十六元，及自起訴狀繕本送達
    被告翌日起至清償日止，按年息百分之五計算之利息，並願
    供擔保請准宣告假執行等語。
三、被告則以：本件車禍事故之發生，乃肇因於原告不依規定擅
    自穿越道路，至於被告林哲豪行駛機車之時速僅為三十至四
    十公里，根本並未超速，只因年輕識淺，涉世未深，遭到警
    察之誘導，以致說出本案行駛機車之時速為六十公里云云，
    實則根本與事實不符，被告林哲豪的責任僅在無照駕駛，從
    而，本案肇事責任比率應由原告負擔七成之責任，而由被告
    負擔三成之責任為宜。又原告請求醫療費部分沒有意見，惟
    請求看護費部分，依原告之病況，並沒有二十四小時看護之
    必要，蓋如有必要，為何原告自始至終從未住院過，縱有必
    要，就通常情形而言，亦以一個禮拜或二個禮拜為最高限度
    ，且依原告一百年三月二十三日調解時照片所示，原告似可
    獨立行走，並無二十四小時照護的必要，是以請求看護費費
    用，實嫌超高，應予剔除，另請求精神慰撫金部分，被告林
    哲豪此事件發生，受到高度驚嚇，經常逃家，不敢面對殘酷
    的現實，其父被告林頤容，今年四十八歲，專科畢業，曾做
    生意，但虧損累累，故收入不多，勉持溫飽而已，其母被告
    曾素真，今年四十七歲，高職畢業，目前沒工作，也沒有收
    入。爰聲明：駁回原告之訴及其假執行之聲請，如受不利之
    判決，願供擔保請宣告免為假執行等語置辯。
四、本件原告主張被告應負主要肇事過失責任等情，為被告所否
    認，並以前揭情辭置辯。是本件兩造間爭點首在：被告應負
    過失責任程度如何？按行車速度，依速限標誌或標線之規定
    ，無速限標誌或標線者，行車時速不得超過五十公里；汽車
    駕駛執照為駕駛汽車之許可憑證，由駕駛人向公路監理機關
    申請登記，考驗及格後發給之，汽車駕駛人經考驗及格，未
    領取駕駛執照前，不得駕駛汽車；道路交通安全規則第九十
    三條第一項第一款前段、第五十條第一項定有明文。又行人
    穿越道路，設有行人穿越道、人行天橋或人行地下道者，必
    須經由行人穿越道、人行天橋或人行地下道穿越，不得在其
    一百公尺範圍內穿越道路，同規則第一百三十四條第一項第
    一款並有明文。經查，本件肇事經過為被告林哲豪無照駕駛
    ，騎乘車牌號碼三一五－ＢＭＴ號普通重型機車，沿台北市
    ○○○路由南往北方向行駛至肇事地點時，與在該處穿越車
    道之原告身體接觸而肇事之事實，為兩造所不爭執，並經本
    院調取本院少年法庭九十九年度少調字第三七一號卷核閱屬
    實，有該卷所附台北市政府警察局交通警察大隊道路交通事
    故初步分析研判表、道路交通事故現場圖、道路交通事故補
    充資料表、交通事故談話紀錄表、道路交通事故調查報告表
    及事故現場照片在卷可稽，並經台北市車輛行車事故鑑定委
    員會出具鑑定意見：「一、林哲豪駕駛315－BMT號普通重型
    機車（同為肇事次因）(一)涉嫌超速行駛失控（自稱時速60公
    里）。(二)無照駕駛。二、江成業（行人）：不依規定擅自穿
    越車道。（同為肇事主因）」等語明確，有本院影印該委員
    會鑑定意見書在卷足稽，足認本件事故之發生，被告林哲豪
    涉嫌超速行駛及無照駕駛，與原告不依規定穿越車道，同為
    肇事原因。雖被告林哲豪辯稱其未超速行駛云云，惟被告林
    哲豪於事發後第一時間即稱其時速約六十公里等語，有上開
    談話紀錄表在卷可稽，對照上開道路交通事故現場圖，記載
    其重型機車之刮地痕長達二三．八公尺，足認其於事發後第
    一時間所言超速情形，應非虛言，事後辯稱受警察誘導致說
    時速六十公里，並非事實云云，空言置辯，並不足採。又被
    告林哲豪係八十二年七月十一日生，被告林頤容、曾素真分
    別為被告林哲豪之父、母，有渠等戶籍謄本（見調解卷第三
    六頁至第三八頁）在卷可稽，則被告林哲豪於九十九年三月
    二日事故時尚未滿十七歲，為限制行為能力人，被告林頤容
    、曾素真為被告林哲豪之法定代理人，自應與被告林哲豪連
    帶負損害賠償責任無誤。本院因審酌兩造過失責任程度，認
    被告應連帶負百分之五十過失責任為適當。
五、又原告主張被告應連帶賠償其醫療費、看護費及精神慰撫金
    等情，為被告部分否認，並以前揭情辭置辯。是本件兩造間
    爭點次在：被告應連帶賠償金額若干？按因故意或過失，不
    法侵害他人之權利者，負損害賠償責任；無行為能力人或限
    制行為能力人，不法侵害他人之權利者，以行為時有識別能
    力為限，與其法定代理人連帶負損害賠償責任；不法侵害他
    人之身體或健康者，對於被害人增加生活上之需要時，應負
    損害賠償責任；不法侵害他人之身體、健康，被害人雖非財
    產上之損害，亦得請求賠償相當之金額。民法第一百八十四
    條第一項前段、第一百八十七條第一項前段、第一百九十三
    條第一項、第一百九十五條第一項前段定有明文。次查：
  (一)醫療費用：
    原告主張其已支出醫療費一萬一千二百六十七萬元，業據其
    提出台北市立聯合醫院（和平院區）診斷證明書（見調解卷
    第七頁）、國防醫學院三軍總醫院附設民眾診療服務處診斷
    證明書、三軍總醫院醫療費用單據表、住院醫療費用收據及
    醫療費用收據等件（見本院卷第四五頁至第七一頁）為證，
    並為被告所不爭執，自堪信為真正。
  (二)看護費用：
  1.原告主張其因本件車禍事故發生，左上肢無法活動，併記憶
    力減退等病症，需人二十四小時看護，故自事故發生即九十
    九年三月二日起至同年六月二十八日止，由其妻子全時照護
    生活起居，依一般全日專職看護費用之行情，應以每日二千
    元計算，受有看護費用二十三萬六千元之損失，再自九十九
    年六月二十八日轉由外勞看護，迄一百年八月十八日止支出
    看護費用三十萬四千三百六十二元，總計受有看護費用五十
    五萬零五百五十八元之損失，業據提出上開診斷證明書、外
    勞看護費用計算表及行政院勞工委員會函等件（見本院卷第
    九二頁至第九九頁）為證。惟本件事故發生於九十九年三月
    二日下午二時許，該日看護費用應以半日計，又原告於九十
    九年六月二十八日已轉由外勞看護，該日即不能再計算原告
    妻子看護費用，是自九十九年三月二日下午起至同年六月二
    十七日看護費用，按每日二千元、半日一千元，總計一一七
    日又半日計算，應為二十三萬五千元，再加九十九年六月二
    十八日起至一百年八月十八日止外勞看費用三十萬四千三百
    六十二元，應為五十三萬九千三百六十二元。
  2.雖被告辯稱依原告之病況，並沒有二十四小時看護之必要，
    如有必要，為何原告自始至終從未住院過，縱有必要，亦以
    一個禮拜或二個禮拜為最高限度，且依原告調解時照片所示
    ，似可獨立行走，並無二十四小時照護的必要云云。惟原告
    於本件事故所受傷害為頭部外傷合併腦出血、水腦症及左肩
    挫傷，於事故當日國防醫學院三軍總醫院附設民眾診療服務
    處出具之診斷證明書，醫師囑言即已記載：「目前患者左上
    肢無法活動，記憶力減退，須人24小時照護生活」等語，嗣
    於一百年八月二十四日回診時同院出具之診斷證明書，醫師
    囑言亦記載：「目前有記憶減退，頭昏，步伐不穩等後遺症
    ，須人24小時照護及門診追蹤」等語，有上開國防醫學院三
    軍總醫院附設民眾診療服務處診斷證明書（見本院卷第四五
    頁至第四六頁）在卷可稽，再經本院函詢該院：原告所受傷
    勢是否有二十四小時照護之必要？照護期限至何時為適當？
    據復：「99年3月3日病人經急診入院，同年3月6日出院，診
    斷為頭部外傷合併腦出血及水腦症、左肩挫傷；其日後均有
    旁人照護之必要」等語，有該院一百年十月七日院三醫勤字
    第一○○○○一五五八九號函（見本院卷第一○九頁）在卷
    可稽，參以原告係十八年十一月十日生，於事故發生時已近
    八十一歲，足見原告不僅於事故後有住院，且所受傷害頭部
    外傷合併腦出血及水腦症、左肩挫傷，確有須人二十四小時
    照護之必要，縱原告於調解時照片所示尚能行走，惟以其年
    齡及所受傷勢觀之，亦不能謂無須人二十四小時照護，是以
    被告辯稱原告自始至終從未住院過，二十四小時照護以一至
    二個禮拜為最高限度，且依調解時照片所示可獨立行走，並
    無二十四小時照護的必要云云，不足採信。
  (三)精神慰撫金：
    原告主張受有非財產上精神損害五十四萬七千六百五十一元
    ，查原告因此次車禍受傷致頭部外傷合併腦出血、水腦症及
    左肩挫傷，而須人二十四小時照護，其身心遭受極大之痛苦
    ，自堪認定，又原告係十八年十一月十日生，現已滿八十二
    歲，高中畢業，曾任台北縣永和市正興里里長，現已退休而
    無其他收入，依靠妻子照顧生活並分別由子女七人扶養，而
    被告林哲豪係八十二年七月十一日生，現已滿十八歲，因本
    件事故，業經本院少年法庭以九十九年度少護字第三五九號
    裁定應予訓誡，並予以假日生活輔導，其父即被告林頤容，
    四十八歲，專科畢業，曾做生意，從事仲介外勞，收入不多
    ，其母被告曾素真，四十七歲，高職畢業，目前沒工作而無
    收入等情，本院因斟酌兩造間之身分、地位、經濟狀況與加
    害程度（最高法院著有五十一年台上字第二二三號判例、八
    十六年台上字第五一一號判決參照），認被告應連帶給付精
    神慰撫金之數額，於原告請求之五十四萬七千六百五十一元
    內，核減為三十萬元為相當。
  (四)綜上所述，原告請求被告連帶賠償醫療費用、看護費用及精
    神慰撫金之數額，共計八十五萬零六百二十九元（11,267元
    ＋539,362元＋300,000元），核屬有據。
六、按損害之發生或擴大，被害人與有過失者，法院得減輕賠償
    金額或免除之，民法第二百十七條第一項定有明文。被告就
    本件車禍事故之發生，應連帶負百分之五十過失責任，原告
    亦應負百分之五十過失責任，已如前述，被告抗辯應依過失
    相抵減輕賠償責任，核屬有理，是依上開過失相抵之規定，
    原告所得請求賠償之金額，計算為四十二萬五千三百十五元
    （850,629元×50%，元以下四捨五入）。
七、從而，原告本於侵權行為連帶損害賠償之法律關係，訴請被
    告連帶給付其四十二萬五千三百十五元，及自起訴狀繕本送
    達翌日即一百年三月十日起至清償日止，按年息百分之五計
    算之利息，為有理由，應予准許。逾此部分之請求，為無理
    由，應予駁回。
八、本件事證已臻明確，兩造其餘主張陳述及所提之證據，與判
    決結果不生影響，爰不一一另行論述，附此敘明。
九、兩造陳明願供擔保，聲請宣告假執行或免為假執行，經核原
    告勝訴部份，合於法律規定，爰分別酌定相當之擔保金額宣
    告之；原告其餘假執行之聲請，因訴之駁回而失所依據，應
    予駁回。
十、據上論結，本件原告之訴為一部有理由、一部無理由，依民
    事訴訟法第七十九條、第八十五條第二項、第三百九十條第
    二項、第三百九十二條第二項，判決如主文。
中    華    民    國   100    年    12    月    28    日
                  民事第一庭    法  官  劉台安
以上正本係照原本作成
如對本判決上訴，須於判決送達後二十日內向本院提出上訴狀。
如委任律師提起上訴者，應一併繳納上訴審裁判費。
中    華    民    國   100    年    12    月    28    日
                                書記官  曹瓊文